【裁判字號】    99,消債抗,224
【裁判日期】    990927
【裁判案由】    聲請更生程序
【裁判全文】
臺灣高雄地方法院民事裁定           99年度消債抗字第224號
抗  告  人  甲○○
上列當事人因消費者債務清理事件聲請更生，不服本院民國99年
8 月11日99年度消債更字第265 號駁回裁定，提起抗告，本院裁
定如下：
    主  文
抗告駁回。
抗告程序費用新臺幣壹仟元由抗告人負擔。
    理    由
一、抗告意旨略以：抗告人從事電訪開發，每月底薪約新台幣（
    下同）12,000~15,000 元不等，其餘薪資以業績獎金計算，
    相當不固定，原審預估民國99年平均每月薪資為49,978元，
    並不妥適；抗告人家中成員有2 大人2 小孩，每月最低生活
    費應為36,284元方屬合理；抗告人先生名下房屋處於共同繼
    承狀態，其對房屋並無任何處分權利，且房屋老舊傾斜，無
    法對外招租。原審認抗告人並無不能清償之虞之情事，尚屬
    有誤，爰依法提起本件抗告，並聲明求為：原裁定廢棄，並
    准為更生之聲請等語。
二、按「為使負債務之消費者得依本條例所定程序清理其債務，
    以調整其與債權人及其他利害關係人之權利義務關係，保障
    債權人之公平受償，謀求消費者經濟生活之更生及社會經濟
    之健全發展，特制定本條例。」、「債務人不能清償債務或
    有不能清償之虞者，得依本條例所定更生或清算程序，清理
    其債務」，消費者債務清理條例第3 條定有明文，是消費者
    債務清理條例之立法，其中心思想乃認陷於經濟上困境之消
    費者若任其於惡性循環之債務窘境中自生自滅，其將衍生嚴
    重之社會問題，致難以維持安定之社會經濟秩序，故有予之
    分別情形依更生或清算之程序清理其債務之必要，藉以妥適
    調整其與各相關債權人等間之權利義務關係，以謀求消費者
    經濟生活之更生機會，從而健全社會經濟發展，惟私法上之
    債之關係，係以當事人間之信賴關係為基礎，為社會經濟組
    織之重要支柱，故當事人於以法律行為追求自己之利益之際
    ，亦應顧及對方之利益，並考量債權債務在社會上之作用，
    本於誠實及信用之原則，行使其債權及履行其債務，故債務
    人之消費者欲以上開條例為其所負義務之調整者，自應本於
    誠信原則之本旨，僅在其不能清償債務或有不能清償之虞而
    使其陷於經濟上之困境時始得准許之，以避免其藉此善意之
    立法而惡意圖謀減免債務，致使社會陷於道德之危險，並因
    此使信用緊縮而造成社會經濟之動盪。
三、抗告人固以其對金融機構因消費借貸所負之債務計達1,108,
    710 元，惟其每月薪資所得於扣除必要生活後已不能清償債
    務等語為本件更生之聲請，並提出債權人清冊、財產及收入
    狀況說明書、戶籍謄本、綜合所得稅各類所得資料清單、財
    產歸屬資料清單、財團法人金融聯合徵信中心當事人查詢個
    人資料回覆書等件為證，惟查：
（一）抗告人前向最大債權金融機構聯邦商業銀行股份有限公司
      （下稱聯邦銀行）請求共同協商債務清償方案，惟於98年
      3 月24日業經該銀行通知協商不成立，而前置協商不成立
      之原因乃為「大量借款或密集消費」，此有前置協商不成
      立通知書在卷可稽（見原審卷第115 頁）。
（二）抗告人現任職於康軒文教事業公司（下稱康軒公司），於
      97、98年「稅後」年每月所得（含年終獎金等）各為24,1
      44元、42,511元，顯呈成長之勢，另其99年1 月、3 月、
      4 月薪資，於扣除每月必要勞健保等費用約3,600 元，分
      別為45,953元、43,179元、51,437元（原審卷146-147 頁
      薪資單），平均每月實領約有46,856元，亦較98年度每月
      收入為高，如加上以所得較少之98年度稅後年終獎金37,
      463 元（39854 （元）-2391 （元）=37,463 （元），原
      審卷146 頁薪資單）為計，則預估其於99年度平均每月實
      際所得含年終獎金等至少有49,978元（37,463 （元
      ）/12 （月）=3,122（元），46,856（元）+3,122=49,
      978 （元）），原審認定抗告人平均每月薪資為49,978元
      一事，並無違誤，抗告人以其每月底薪僅12,000至15,
      000元不等，收入並不固定等語置辯，要不足採。
（三）又抗告人配偶因患有心臟疾病，需長期追蹤治療，其98年
      度並無收入且現無工作一情，有長庚醫院診斷證明書、及
      其98年度綜合所得資料在卷足憑（原審卷53-55 頁），是
      抗告人辯稱：其家庭生活費用支出係由其所單獨負擔一情
      尚值採信。而抗告人育有2 名未成年子女，其扶養費用依
      原審依98年度綜合所得稅受扶養人每人免稅額82,000元計
      算，其每人每月扶養費用約6,833 元（82,000（元）÷12
      （月）＝6,833 元），亦為抗告人所不爭執，故按內政部
      99公告99年度高雄市每人每月最低生活費11,309元計算，
      其家庭每月必要支出總額應為36,284元（11,309（元）
      *2（人）+6,833（元）*2（人）=36,284 （元）），應為
      適當，逾此範圍所主張其他費用即屬無據。
（四）承上，抗告人每月可清償金額為13,694元（49,978（元）
      －36,284（元）=13,694(元）），以其債務總額1,108,
      710 元（原審卷18頁，金融聯合徵信報告），約7年期間
      即可清償完畢，而聲請人現年44歲（55年出生），又屬康
      軒公司之長期聘僱人員（原審卷135- 148頁，員工薪資表
      ），收入尚屬穩定，距法定屆齡退休之65歲，一般可預尚
      有21 年收入之職業生涯可期；又抗告人之子即將滿18歲
      （黃睿誠，81年生），距民法成年20歲僅餘2 年，屆時抗
      告人即不須負擔其扶養費用，力能逐期償還所欠債務。綜
      上，自尚不得認抗告人已有不能償債務或有不能清償之虞
      之情事。
四、綜上所述，抗告人依收入及支出狀況，並非不能清償債務，
    亦無不能清償債務之虞，自不符消費者債務清理條例所定可
    聲請更生之要件，且屬無從補正，依前揭條文意旨，自應駁
    回其更生之聲請。原審於調查後駁回抗告人更生之聲請，其
    理由之構成雖與本院略有差異，惟結論核無不當之處，仍非
    不可維持。抗告人猶執陳詞，指摘原裁定不當，請求廢棄原
    裁定並准予更生，為無理由，應予駁回。
五、據上論結，本件抗告為無理由，依消費者債務清理條例第11
    條第2 項、第15條，民事訴訟法第495 條之1 第1 項、第44
    9 條第1 項、第78條，裁定如主文。
中    華    民    國    99    年    9     月    27    日
                 民事鳳山分庭   審判長法  官 楊富強
                                      法  官 吳文婷
                                      法  官 張琬如
以上正本係照原本作成。
本裁定不得再抗告。
中    華    民    國    99    年    9     月    27    日
                                      書記官 劉國偉

司法院資訊處製作；財團法人民間司法改革基金會備份。
